【裁判字號】    99,上訴,778
【裁判日期】    991008
【裁判案由】    偽造文書
【裁判全文】
臺灣高等法院臺南分院刑事判決         99年度上訴字第778號
上  訴  人  臺灣臺南地方法院檢察署檢察官
被      告  甲○○
上列上訴人因被告偽造文書案件，不服臺灣臺南地方法院中華民
國99年6月21日判決（臺灣臺南地方法院98年度訴字第1015號）
，提起上訴，本院判決如下：
    主  文
原判決關於甲○○部分撤銷，發回臺灣臺南地方法院。
    理  由
一、本件原判決以：
  (一)甲○○前因違背安全駕駛罪，經法院判處有期徒刑二月，於
    民國（下同）94年 7月26日執行完畢，詎猶不知謹言慎行，
    乘在臺南縣永康市○○路256號2樓，擔任亞屴電訊科技有限
    公司永康店（下稱亞屴永康店）店員時，於95年4月至5月間
    ，基於偽造文書以行使之概括犯意，未經乙○○等34人（詳
    參附表一）之同意，利用乙○○等人先前於該店辦理亞太電
    信行動電話所留下之證件影本，於附表一所示時間，在遠傳
    電信股份有限公司（下稱遠傳電信）之「遠傳易付卡客戶資
    料卡」上，或和信電訊公司（下稱和信電訊）之「和信輕鬆
    打客戶資料卡」上，連續填載乙○○等34人之資料，並偽造
    其等之署名，再持以向遠傳電信或和信電訊行使該資料卡，
    以申辦行動電話預付卡共計37件，足生損害於乙○○等34人
    及遠傳電信、和信電訊對管理客戶資料之正確性。
  (二)本案經檢察官與被告甲○○於99年 4月20日在審判外達成協
    商之合意，且被告甲○○已認罪，其合意內容為：
    1.被告甲○○願受科刑範圍為有期徒刑一年之宣告，減為有
      期徒刑六月，如易科罰金，以銀元三佰元即新臺幣九百元
      折算壹日。
    2.被告甲○○應於99年 5月20日前向國庫繳納新臺幣（下同
      ）五萬元。
  (三)上開協商合意並無刑事訴訟法第455條之4第 1項所列情形之
    一，檢察官聲請改依協商程序而為判決，本院爰不經言詞辯
    論，於協商合意範圍內為協商判決如下：
    甲○○連續犯行使偽造私文書罪，累犯，處有期徒刑壹年，
    減為有期徒刑陸月，如易科罰金，以銀元參佰元即新臺幣玖
    佰元折算壹日。如附表一所示客戶資料卡壹式貳份上偽簽之
    署押，均沒收。
二、檢察官上訴意旨略以：
  (一)本件檢察官於98年12月21日以補充理由書(一)聲請法院同意就
    被告甲○○及其他共同被告（即被告吳金富、莊珮綺、黃錦
    玫）進行協商程序，法院並於99年 1月14日裁定同意進行協
    商程序。嗣後，檢察官與被告甲○○、吳金富、莊珮綺、黃
    錦玫進行訴訟外協商並達成合意，之後，除被告吳金富、莊
    珮綺、黃錦玫已依照協商內容向國庫繳款，檢察官並就被告
    吳金富、莊珮綺、黃錦玫部分，於99年2月4日以補充理由書
    (三)聲請法院改依協商程序為判決外，有上開補充理由書(三)及
    檢附之協商紀錄及錄音帶及繳款收據在卷可佐，被告甲○○
    部分，檢察官始終未以補充理由書或言詞之方式聲請法院就
    被告甲○○部分改依協商程序而為判決，而法院卻自為協商
    判決，爰依上開說明，原審協商判決，應有違法之處。又原
    審判決中雖認定99年 4月20日之準備程序中，檢察官已與被
    告甲○○達成協商合意，應認已有提出聲請之意，協商程序
    並已終結，不可撤回等語，惟該次準備程序，檢察官僅表示
    已與被告甲○○達成合意，並表示雙方合意內容即被告甲○
    ○願受有期徒刑一年，減刑為有期徒刑六月，並同意在99年
    5月 20日前向國庫繳納五萬元之宣告，以供法院參酌、參考
    ，始終未有聲請法院為協商判決之意，有 99年4月20日準備
    程序筆錄在卷足憑。況且，程序中，檢察官已向法院明示表
    示須待被告繳款後，始提出繳款收據等語，再輔以本案共同
    被告即被告吳金富、莊珮綺、黃錦玫三人之認罪協商程序觀
    之，檢察官始終均等待被告等人繳款後，才聲請法院依協商
    內容為判決，更足以證明本案仍須等待被告甲○○向國庫繳
    納五萬元後，檢察官始有聲請法院為協商判決之真意，是以
    法院竟自認檢察官已於上開準備程序中提出聲請，實有誤解
    。從而，本案被告甲○○部分，檢察官始終未聲請法院依協
    商內容而為判決，法院卻自為協商判決，應有違反上開法律
    規定之處，自難認原判決妥適，請撤銷原判決並發回原審更
    為審判。
  (二)又縱使鈞院仍採認原審之見解，認定檢察官已有聲請法院為
    協商判決之意，此時，法院依刑事訴訟法第455條之4第 2項
    前段規定，應於協商合意範圍內為判決，若未於協商合意範
    圍內為判決，依刑事訴訟法第455條之10第1項但書規定內容
    ，檢察官或被告自可依法提出上訴，有刑事訴訟法第 455條
    之4第2項前段及同法第455條之10第1項但書定有明文，而查
    ：本案被告甲○○已與檢察官達成訴訟外合意即願受有期徒
    刑一年，減刑為有期徒刑六月之裁判宣告，檢察官並依刑事
    訴訟法第455條之2第1項第4款之規定，與被告甲○○達成於
    99年 5月20日前向國庫繳納五萬元之合意內容，且該合意內
    容依刑事訴訟法第455條之4第 4項之規定得為民事強制執行
    名義，有刑事訴訟法第455條之2第1項第 4款及同法第455條
    之4第4項定有明文及99年 4月20日準備程序筆錄附卷可參，
    惟原審判決主文中卻漏未宣告被告甲○○應於 99年5月20日
    前向國庫繳納五萬元，顯有未依協商合意範圍判決之違誤（
    即所謂漏未判決）。況且，本案被告甲○○迄今未於 99年5
    月20日以前向國庫繳納五萬元，依上開規定，國家自可對被
    告甲○○取得民事執行名義，如上所述，原審判決主文中卻
    漏未宣告被告甲○○應於99年 5月20日前向國庫繳納五萬元
    ，而僅於理由中說明（判決理由依法並無執行名義），將使
    得國家無法對之取得民事執行名義，顯有未依協商合意範圍
    判決之違誤，爰上開說明，自難認原判決妥適，請撤銷原判
    決並發回原審更為審判。
三、本件上訴意旨固以：檢察官始終未以補充理由書或言詞之方
    式聲請法院就被告甲○○部分改依協商程序而為判決，且檢
    察官乃係待被告甲○○向國庫繳納五萬元後，始有聲請法院
    為協商判決之真意，是以法院竟自認檢察官已於上開準備程
    序中提出聲請，實有誤解。從而，本案被告甲○○部分，檢
    察官始終未聲請法院依協商內容而為判決，法院卻自為協商
    判決，應有違反上開法律規定之處，自難認原判決妥適等語
    ，惟查：
  (一)按「除所犯為死刑、無期徒刑、最輕本刑三年以上有期徒刑
    之罪或高等法院管轄第一審案件者外，案件經檢察官提起公
    訴或聲請簡易判決處刑，於第一審言詞辯論終結前或簡易判
    決處刑前，檢察官得於徵詢被害人之意見後，逕行或依被告
    或其代理人、辯護人之請求，經法院同意，就下列事項於審
    判外進行協商，經當事人雙方合意且被告認罪者，由檢察官
    聲請法院改依協商程序而為判決。」，刑事訴訟法第 455條
    之2第1項明文規定。而所謂「由檢察官聲請法院改依協商程
    序而為判決」，並無明文規定需以何種方式為之，是倘檢察
    官雖未提出書面聲請，然於準備程序中，已向法院表示業與
    被告達成協商合意，並陳述合意之內容，顯然已有提出聲請
    之意。嗣經法院依刑事訴訟法第455條之3第 1項規定，當庭
    訊問被告並告以所認罪名、法定刑及所喪失權利，確認無誤
    後，諭知協商成立，自難以欠缺書面聲請文件為由，而謂檢
    察官自始未提出改依協商程序而為判決之聲請。再者，所謂
    「審判外」，固不以在法庭外之場所始屬之，只要不是開庭
    中，均屬法庭外。因之，於審判中，不論係行準備程序或審
    判程序，如法官諭知暫時休庭，退出法庭，由檢察官與被告
    留在法庭內協商，亦屬審判外之協商。
  (二)經查本件檢察官前於98年12月21日以補充理由書(一)聲請法院
    同意就被告甲○○及其他共同被告（即被告吳金富、莊珮綺
    、黃錦玫）同意進行協商程序，經原審法院並於99年 1月14
    日裁定同意由受命法官獨任進行認罪協商程序，此有臺灣臺
    南地方法院檢察署檢察官補充理由書(一)及原審98年度訴字第
    1015號裁定附卷可稽。
  (三)又查，原審法院於99年4月20日上午9時30分接續進行準備程
    序時，由受命法官詢問檢察官及被告、辯護人是否願意繼續
    進行認罪協商，檢察官及被告、辯護人皆陳述願意，受命法
    官即諭知暫休庭，請檢察官、辯護人及被告進行協商。嗣檢
    察官、辯護人、被告復行入庭，就協商之結果：被告甲○○
    願受有期徒刑一年，減刑為有期徒刑六月之宣告，並於99年
    年 5月20日前向國庫繳納五萬元等內容表示達成合意，並經
    法院告以被告認罪名及適用協商程序之相關規定及權利義務
    ，再向檢察官及被告、辯護人確認上開協商合意內容，且係
    出於被告之自由意志無訛，此有99年 4月20日之準備程序筆
    錄附卷可參（原審卷二第20至23頁）。則本件辯護人、被告
    對原審協商結果，均未主張不當，而檢察官在原審協商程序
    過程中，又已明確向法院表示業與被告達成協商合意，並陳
    述合意之內容，顯然已有提出聲請之意至明，而法院依刑事
    訴訟法第455條之3第 1項規定，當庭訊問被告並告以所認罪
    名、法定刑及所喪失權利，確認無誤後，諭知協商成立，認
    本案有關被告甲○○部分，業經原審法院於99年 4月20日準
    備程序時已合法踐行上述協商程序，且程序已終結。檢察官
    是否提出書面聲請狀聲請依協商程序而為判決，自不影響本
    件被告甲○○部分協商程序已合法踐行而終結。況且，檢察
    官於法庭活動中代表國家追訴犯罪，卻於親自參予協商並達
    成協商結果後，反得以其未聲請法院改依協商程序而為協商
    判決為由提起上訴，無異是對公權力行使之可信賴性及可預
    測性之傷害。是檢察官上訴意旨執此而指摘原審法院違反刑
    事訴訟法第455條之2第 1項規定，自有違「禁反言」之原則
    。
  (四)依上所述，本件協商程序，應符合刑事訴訟法第455條之2第
    1項之規定，合先敘明。
四、上訴意旨另以：被告被告甲○○已與檢察官達成訴訟外合意
    即願受有期徒刑一年，減刑為有期徒刑六月之宣告，檢察官
    並與被告甲○○達成於99年 5月20日前向國庫繳納五萬元之
    合意內容，惟原審判決主文中卻漏未宣告被告甲○○應於99
    年 5月20日前向國庫繳納五萬元，顯有未依協商合意範圍判
    決之違誤等語。經查：
  (一)按法院依刑事訴訟法第455條之4第 2項前段規定，應於協商
    合意範圍內為判決，若未於協商合意範圍內為判決，依刑事
    訴訟法第455條之10第1項但書規定內容，檢察官或被告自可
    依法提出上訴，第二審法院認為上訴有理由者，應將原審判
    決撤銷，將案件發回第一審法院依判決前之程序更為審判，
    此觀刑事訴訟法第455條之4第2項前段及同法第455條之10第
    1項但書、第3項之規定自明。
  (二)又按當事人如有第455條之2第1項第 2款至第4款之合意，法
    院應記載於筆錄或判決書內；法院依協商範圍為判決時，第
    455條之 2第1項第3款、第4款並得為民事強制執行名義，刑
    事訴訟法第455條之4第3項、第4項定有明文。另按「為明執
    行範圍，檢察官及被告如就刑訴法第455條之2第1項第2款至
    第 4款所定事項達成合意，法院於作成協商判決時，應將上
    開事項附於判決書或代替判決書之宣示判決筆錄。」，法院
    辦理刑事訴訟協商程序案件應行注意事項第 9點亦定有明文
    。且強制執行法第 4條所規定之執行名義，如係法院裁判，
    自以裁判主文所宣示之內容方得據為強制執行名義，是以，
    前述所謂應將協商合意記載於協商判決書內，當然係指記載
    於主文內而言。
  (三)查被告甲○○既已與檢察官協商願受有期徒刑一年，減刑為
    有期徒刑六月之裁判宣告，檢察官並依刑事訴訟法第 455條
    之2第1項第4款之規定，與被告甲○○達成於99年5月20日前
    向國庫繳納五萬元之合意內容，上開協商合意內容，經原審
    法院於99年 4月20日準備程序時，向檢察官、被告及辯護人
    確認無訛而踐行上述協商程序，業如前述，則原審法院亦認
    係本於上述協商程序而為判決，而該合意內容依刑事訴訟法
    第455條之4第 4項之規定得為民事強制執行名義，法院自應
    依同條第 3項，其協商合意內容記載於判決主文，以據為執
    行名義，乃原審判決主文中卻未予宣告被告甲○○應於99年
    5 月20日前向國庫繳納五萬元，顯有未依協商合意範圍判決
    之違誤。
  (四)況且，本案被告甲○○非但未依協商合意期限99年 5月20日
    以前向國庫繳納五萬元，直至原審於99年 6月21日判決時，
    甚而迄今均未向國庫繳納五萬元，此經本院向臺灣臺南地方
    法院檢察署查明無訛，有該署99年9月29日南檢欽遠98蒞917
    4字第61093號函及本院99年10月 8日公務電話查詢紀錄表附
    卷可稽，原審未於判決主文中宣告被告甲○○應向國庫繳納
    五萬元，致使得國家無法對之取得民事執行名義而得對被告
    實施強制執行其協商合意事項，原判決自未依協商合意範圍
    判決之不當。
五、綜上所述，本件原審經踐行協商程序而為判決，其程序雖無
    不當，然原審未依刑事訴訟法第455條之4第 3項之規定，將
    ：被告應於99年 5月20日前向國庫繳納五萬元之協商合意內
    容記載於判決主文，以據為執行名義，自有未依協商合意範
    圍判決之違誤。揆諸前揭刑事訴訟法第455條之4第 2項前段
    、第455條之10第1項但書之規定，檢察官執此而提起本件上
    訴，於法尚無不合，自應由本院將原判決關於被告甲○○部
    分予以撤銷，發回原審法院，更為適法之裁判。
六、據上論結，應依刑事訴訟法第455條之10第3項，判決如主文
    。
中    華    民    國    99    年    10    月    8     日
                  刑事第五庭    審判長法  官  楊明章
                                      法  官  趙文淵
                                      法  官  蔡美美
以上正本證明與原本無異。
如不服本判決應於收受送達後10日內向本院提出上訴書狀，其未
敘述上訴理由者，並得於提起上訴後10日內向本院補提理由書（
均須按他造當事人之人數附繕本）「切勿逕送上級法院」。
                                      書記官  歐貞妙
中    華    民    國    99    年    10    月    8     日

司法院資訊處製作；財團法人民間司法改革基金會備份。
